【裁判字號】    97,易,3997
【裁判日期】    971031
【裁判案由】    詐欺
【裁判全文】
臺灣臺中地方法院刑事判決              97年度易字第3997號
公  訴  人  臺灣臺中地方法院檢察署檢察官
被      告  丙○○
上列被告因詐欺案件，經檢察官提起公訴（九十七年度偵字第一
四六一七號），本院合議庭裁定進行簡式審判程序，判決如下：
    主    文
丙○○幫助意圖為自己不法之所有，以詐術使人將本人之物交付
，處有期徒刑月，如易科罰金，以新臺幣壹仟元折算壹日。
    犯罪事實
一、丙○○前因肇事逃逸公共危險案件，經臺灣彰化地方法院以
    九十五年度交訴字第四八號判決判處有期徒刑六月，如易科
    罰金以銀元三百元折算一日，緩刑三年，於民國九十五年六
    月五日確定，於後述行為時尚在緩刑期內。詎仍不知警惕，
    其已預見將自己之金融機構帳戶存摺、提款卡連同密碼提供
    他人使用，因該帳戶所有人名義與實際使用者不同，使用者
    即可藉此躲避員警追查，作為詐欺取財之犯罪工具：且現今
    一般金融機構帳戶之申請甚為簡易方便，如係基於正當用途
    而有使用帳戶之必要，通常需用人得以自己名義申請辦理即
    可，本無借用他人帳戶掩飾資金流向之必要。惟丙○○在不
    違背其本意之下，竟基於幫助他人涉犯詐欺取財罪行之不確
    定故意，於九十七年三月底、四月初之某日，在臺中市○○
    路與向上路口之某便利商店，將其所申辦之臺北富邦商業銀
    行北臺中分行帳號000000000000號帳戶之存摺
    、提款卡，交予某真實姓名年籍不詳之人（並無證據證明該
    受領人尚未年滿十八歲），丙○○並同時依該不詳姓名年籍
    之人指示變更提款卡密碼，以利他人使用。嗣該不詳姓名年
    籍之人所屬犯罪集團成員，果基於意圖為自己不法所有之犯
    意，於九十七年四月一日晚間九時四十二分許，撥打電話與
    人在彰化縣秀水鄉之甲○○取得聯繫，並佯稱自己為合作金
    庫銀行職員，告知甲○○因購物時使用分期單付款，須至自
    動櫃員機確認帳戶內之金額有無短少，並於同年月二日（即
    翌日）下午六時三十分許，要求甲○○將原有帳戶內之存款
    轉入其所指定之帳戶內，以防帳戶遭到凍結，致使甲○○陷
    於錯誤，而於同日下午六時四十分許，前往彰化縣彰化市○
    ○路○段臺北富邦商業銀行彰化分行內，依從電話中之指示
    ，以操作自動櫃員機方式，存款新臺幣（下同）五萬二千元
    至丙○○所提供之上開臺北富邦商業銀行帳戶內，再由該犯
    罪集團成員立即將前揭入帳款項領出，以此方式詐騙財物得
    手。嗣因甲○○匯款後察覺有異報警處理，經警依據匯款資
    料查獲丙○○，始悉上情。
二、案經臺中市警察局第五分局報告臺灣臺中地方法院檢察署檢
    察官偵查起訴。
    理    由
一、被告丙○○於準備程序中，先就上開犯罪事實為有罪之陳述
    ，且所犯係死刑、無期徒刑、最輕本刑為三年以上有期徒刑
    以外之罪，經本院合議庭依刑事訴訟法第二百七十三條之一
    第一項之規定，裁定由法官一人獨任進行簡式審判程序，先
    此敘明。
二、上開犯罪事實，業據被告丙○○於本院審理時坦承不諱，核
    與證人即被害人甲○○於警詢中指證遭人詐騙存款之經過相
    符，並有被告在臺北富邦商業銀行帳戶之各類存款歷史對帳
    單、臺北富邦商業銀行自動櫃員機交易明細表各一份附卷可
    稽，足徵被告前揭自白應屬實情。按刑法第十三條所稱之故
    意本有直接故意（確定故意）與間接故意（不確定故意）之
    別，條文中「行為人對於構成犯罪之事實，明知並有意使其
    發生者」為直接故意，至於「行為人對於構成犯罪之事實，
    預見其發生而其發生並不違背其本意者」則屬間接故意；又
    間接故意與有認識的過失（又稱疏虞過失）之區別，在於二
    者對構成犯罪之事實雖均預見其能發生，但前者對其發生並
    不違背其本意，後者則確信其不發生。而金融機構帳戶之申
    請甚為簡易方便，如係基於正當用途而有使用帳戶之必要，
    通常需用人得以自己名義申請辦理即可，本無假手他人之必
    要。倘該不詳姓名年籍之人非將被告提供之金融機構帳戶輾
    轉作為犯罪所得存提進出及其他不法用途，豈須隱匿自己真
    實姓名而向被告收取？又被告率將自己所有金融機構帳戶交
    予他人使用，且與該不詳姓名年籍之人並非熟稔，衡之常情
    ，如此乖離常態之交易行為，就一般具有相當社會經驗之人
    而言，當可輕易預見該人收取存摺、提款卡係供作非法使用
    。再者，蒐集他人金融機構帳戶作為被害人匯入款項之交易
    媒介，用以隱匿真正犯罪者身分及資金流向之犯罪模式，多
    係用於詐欺取財之犯罪，此乃一般使用人頭帳戶常見之非法
    利用類型，復經大眾傳播媒體再三披露，被告亦無從諉為不
    知。則該不詳姓名年籍之人於取得被告提供之金融機構帳戶
    後，嗣經用於詐欺取財之不法用途，此種犯罪手法仍未逸脫
    於被告幫助他人犯罪意思之外，即屬被告所預見。而被告提
    供金融機構帳戶在先，縱已得悉他人可能作為上開犯罪用途
    ，卻又容任該項犯罪行為之繼續實現，毫無積極取回前揭物
    品或其他主觀上認為不致發生該項犯罪結果之確信，足徵前
    揭犯罪行為自仍不違其本意，被告應具有幫助他人詐欺取財
    犯罪之間接故意。綜上所陳，本案事證已臻明確，被告犯行
    至堪認定。
三、查被告丙○○提供存摺帳戶予他人詐欺犯罪使用，雖並未參
    與上開犯罪之構成要件行為，然其顯係以幫助他人犯罪之意
    思，實施上開犯罪構成要件以外之行為，核被告所為，係犯
    刑法第三十條第一項前段、第三百三十九條第一項之幫助詐
    欺取財既遂罪。又被告僅係幫助他人實行詐欺取財罪，為幫
    助犯，應依刑法第三十條第二項之規定，按詐欺取財罪正犯
    之刑予以減輕。爰審酌被告提供帳戶予他人犯罪使用，造成
    遭受詐騙之人追查贓款及實際犯罪行為人發生阻礙，對於社
    會治安仍具有相當之危害性；而被告於犯罪後雖已提供該不
    詳姓名年籍之人所使用機車之車牌號碼，並查知車主為王進
    南，惟經檢察官偵查後認為王進南嫌疑不足，而以臺灣臺中
    地方法院檢察署九十七年度偵緝字第二三一八號為不起訴處
    分，有臺灣高等法院被告前案紀錄表在卷可參，尚難認被告
    已有協助警察及檢察機關破獲該詐騙集團之特別事由；再參
    以被告犯罪動機、目的、手段、於本院審理時坦承犯行之態
    度、在緩刑期內仍涉犯本件故意犯罪、被害人甲○○所受財
    產損失之多寡、被告具有高職畢業學歷之智識程度等一切情
    狀，量處如主文所示之刑，併諭知易科罰金之折算標準，以
    示懲儆。
據上論斷，應依刑事訴訟法第二百七十三條之一第一項、第二百
九十九條第一項前段，刑法第三十條第一項前段、第二項、第三
百三十九條第一項、第四十一條第一項前段，刑法施行法第一條
之一第一項、第二項前段，判決如主文。
本案經檢察官乙○○到庭執行職務。
中    華    民    國    97    年    10    月    31    日
                  刑事第七庭    法  官  高文崇
上正本證明與原本無異。
如不服本判決，應於收受送達後10日內向本院提出上訴書狀（應
敘述具體理由並附繕本）。
上訴書狀如未敘述理由，應於上訴期間屆滿後20日內補提理由書
於本院。
                                書記官  林淑慧
中    華    民    國    97    年    10    月    31    日
附錄本案論罪科刑法條：
刑法第三十條第一項前段：
幫助他人實行犯罪行為者，為幫助犯。
刑法第三百三十九條第一項：
意圖為自己或第三人不法之所有，以詐術使人將本人或第三人之
物交付者，處五年以下有期徒刑、拘役或科或併科一千元以下罰
金。


司法院資訊處製作；財團法人民間司法改革基金會備份。
